臺灣彰化地方法院刑事附帶民事判決
110年度交重附民字第23號
原      告  黃鴻棋
法定代理人  黃秀樺
訴訟代理人  陳建良律師
被      告  鄭昭松
訴訟代理人  張伯書律師
上列原告因被告之過失致重傷害案件（本院110年度交易字第377
號），經原告提起附帶民事訴訟請求損害賠償，本院於民國111
年2月8日言詞辯論終結，判決如下：
    主  文
一、被告應給付原告新臺幣4,260,003元，及自民國110年8月18
    日起至清償日止，按週年利率5%計算之利息。
二、原告其餘之訴駁回。 
三、本判決如原告以新臺幣1,420,000元供擔保後得假執行；但
    被告如以新臺幣4,260,003元預供擔保後，得免為假執行。
四、原告其餘假執行之聲請駁回。    
    事實及理由
一、按訴狀送達後，原告不得將原訴變更或追加他訴，但請求之
    基礎事實同一、擴張或減縮應受判決事項之聲明者，不在此
    限；又被告於訴之變更或追加無異議，而為本案之言詞辯論
    者，視為同意變更或追加，民事訴訟法第255條第1項第2款
    、第3款、同條第2項定有明文。本件原告於起訴後將原聲明
    「被告應給付原告新臺幣（下同）28,860,723元，及自起訴
    狀繕本送達翌日起至清償日止，按年息百分之5計算之利息
    」部分，變更為「被告應給付原告24,894,035元，及自起訴
    狀繕本送達翌日起至清償日止，按年息百分之5計算之利息
    」，核屬減縮應受判決事項之聲明，且與原聲明本於同一事
    實，訴訟資料亦得互為援用，被告對此亦無爭執而為言詞辯
    論，故依前揭規定，自應准許。
二、原告起訴主張：
　㈠被告鄭昭松於民國109年9月23日17時3分許，騎乘車牌號碼00
    0-000號重型機車沿彰化縣○○鎮○○路○○○○○○○○○路000巷○○號
    誌交岔路口，原應注意按該處速限30公里行駛，及行經無號
    誌交岔路口，應減速慢行，作隨時停車之準備，而當時天候
    晴、日間有自然光線、柏油路面乾燥無缺陷、無障礙物、視
    距良好，並無不能注意之情事，貿然以時速60公里之速度超
    速直行，通過該路口。原告黃鴻棋此時剛好騎乘車牌號碼00
    0-000號重型機車沿彰化縣和美鎮嘉佃路由南往北方向行駛
    至該交岔路口，左轉嘉佃路431巷。兩車均閃避不及而發生
    碰撞，原告、被告皆當場人車倒地，致原告受頭部外傷併顱
    骨骨折顱內出血、急性呼吸衰竭、右側肋骨骨折併鎖骨骨折
    及氣血胸、左側顱骨缺損，經治療後意識未恢復，無法有效
    言語溝通，達極重度障礙，回復可能性低，達重傷害之程度
    。
　㈡原告因本件事故，受有如下損害：
　　1.醫療費用413,915元。
　　2.就醫交通費6,361元。
　　3.購置醫療及生活輔具費用568,800元：
　　　⑴原告因癱瘓長期臥床照護，需購置電動床、氣墊床、抽
        痰機、製氧機、血氧機、輪椅等輔具，已支出94,800元
        。
　　　⑵原告現年51歲，依109年度彰化縣簡易生命表所示男性平
        均餘命為29.16年。依身心障礙者醫療復健費用及醫療
        輔具補助辦法第5條附表醫療復健費用及醫療輔具補助
        標準、彰化縣身心障礙者輔具費用補助基準表內容所示
        ，原告上列已購置之器材，使用年限為3年、5年不等，
        概以使用年限6年估計，至少需汰換5次，此部分之費用
        為474,000元。
　　4.已支出及將來需支出看護費用17,048,928元：
　　　⑴原告於109年10月27日自加護病房轉入普通病房後，即有
        專人看護需求，至109年11月29日即出院後4日，均實際
        聘僱專業看護人員看護，每日費用2,400元，總計支出6
        9,600元。
　　　⑵為減輕經濟壓力，原告自109年11月30日起由其姊妹輪流
        照顧，雖無看護費用支出，但此係原告因親情所免之支
        付，不能加惠於被告，仍得請求損害賠償。此部分金額
        截至111年1月27日（即刑事附帶民事辯論意旨狀日期）
        為止，經過424日，每日費用2,400元，合計1,017,600
        元。
　　　⑶原告推估餘命以29年計，自111年1月28日起算，未來29
        年間所受增加看護費用支出之損害，每日費用2,400元
        ，換算每年費用876,000元，按年別單利霍夫曼計算法
        扣除中間利息（首期給付不扣除），合計15,961,728元
        。　　　
　　5.增加生活上之必要支出3,804,207元：
　　　⑴依原告目前狀況，需長期支出看護墊、紙尿片、濕紙巾
        、衛生紙、抽痰管、流質配方食物等照顧必要費用，參
        考財團法人創世社會福利基金會照顧植物人安養每月所
        需耗材品項，應認原告每月增加購置生活上需要耗費費
        用為每月16,212元，每年支出194,544元，自111年1月2
        8日起算，餘命以29年估計，扣除中間利息，一次請求
        給付3,544,815元。
　　　⑵原告事故發生後至111年1月27日為止，共計16個月期間
        ，按上述每月耗費計算，尚有費用259,392元。
　　6.喪失勞動力所受損害3,187,299元：
　　　⑴原告原任職祥旭企業有限公司，本件事故發生時每月工
        資為23,800元，年收入為285,600元，自109年9月24日
        起至111年1月27日為止，已喪失動能力16個月又4日，
        因此減少工作收入383,973元（計算方式：23,800×16+2
        3,800×4/30≒383,973，採四捨五入，元以下進位）。
      ⑵原告於124年9月18日滿65歲，自111年1月28日起算，請
        求12年4個月又10日之可工作時間可以取得之收入，依
        霍夫曼式計算法扣除中間利息，一次給付金額為2,803,
        326元【計算方式：285,600×9.00000000+(285,600×0.0
        0000000)×(10.00000000-0.00000000)=2,803,326.0462
        27。其中9.00000000為年別單利5%第12年霍夫曼累計係
        數，10.00000000為年別單利5%第13年霍夫曼累計係數
        ，0.00000000為未滿一年部分折算年數之比例(4/12+10
        /365=0.00000000)。採四捨五入，元以下進位】。
      ⑶原告因喪失勞動能力而減少工作收入之損失，總計3,187
        ,299元。
　　7.精神撫慰金2,000,000元：
　　　原告於本件事故發生時僅50歲，因本件事故受傷導致四肢
      癱瘓，無法以言語與人溝通，無法聽從指示動作，對聲音
      無反應，進食、穿衣、洗澡、如廁等基本生活，均需他人
      協助，精神上所受痛苦巨大。
　　8.上述金額，應再扣除原告已請領之強制汽車責任保險給付
      2,135,475元。　
　㈢爰依侵權行為法律關係，提起本件訴訟，並聲明：
　　1.被告應給付原告24,894,035元，及自起訴狀繕本送達翌日
      起至清償日止，按週年利率5%計算之利息。
　　2.願供擔保，請准宣告假執行。
三、被告答辯略以：被告對於侵權行為基礎事實沒有意見（對於
    原告各項請求金額之答辯詳後）。原告為轉彎車，未確認安
    全無虞即貿然左轉，被告為直行車，則為次要肇因，應依民
    法第217條過失相抵規定，減輕被告之賠償金額，且應扣除
    原告已請領之汽車強制責任保險給付2,135,475元。並聲明
    ：駁回原告之訴及其假執行之聲請，如受不利判決，願供擔
    保請准宣告免為假執行。
四、法院判斷：
  ㈠按附帶民事訴訟之判決，應以刑事訴訟判決所認定之事實為
    據，刑事訴訟法第500條前段定有明文。原告主張前述事實
    ，業經本院以110年度交易字第377號刑事判決認定屬實，並
    判處被告鄭昭松罪刑在案，有該刑事判決書可憑，依照前揭
    規定，原告主張上述遭被告過失致重傷害之事實，即應認定
    屬實。
  ㈡按因故意或過失，不法侵害他人權利者，負損害賠償責任。
    不法侵害他人之身體或健康者，對於被害人因此喪失或減少
    勞動能力或增加生活上之需要時，應負損害賠償責任。民法
    第184條第1項前段、第193條第1項定有明文。又按不法侵害
    他人之身體、健康、名譽、自由、信用、隱私、貞操，或不
    法侵害其他人格法益而情節重大者，被害人雖非財產上之損
    害，亦得請求賠償相當之金額，民法第195條第1項前段定有
    明文。至於非財產上損害之慰撫金數額，究竟若干為適當，
    應斟酌雙方（包括侵權人）之身分，資力與加害程度等定之
    。被告上述過失行為業經本院以110年度交易字第377號刑事
    判決認定屬實，並因而侵害原告之身體及健康，因此原告主
    張被告應負侵權行為損害賠償責任，即屬有據。針對原告得
    請求之金額，分述如下：
    1.原告主張因被告上述過失侵權行為，支出醫療費用共計41
      3,915元，有收據附卷可憑（附民卷第131-159頁），被告
      亦不爭執，可認屬實，從而此部分之請求核屬有據。
    2.原告主張其外出就醫時支出交通費用共計6,361元，有收
      據存卷可考（附民卷第161-181頁），且被告不爭執，可
      認屬實，從而此部分之請求核屬有據。
    3.原告主張其因本件事故，癱瘓長期臥床照護，需購置電動
      床、氣墊床、抽痰機、製氧機、血氧機、輪椅等輔具，已
      支出94,800元，有收據在卷可查（附民卷第73-75頁），
      且被告不爭執，可認屬實，從而此部分之請求核屬有據。
      至於上述儀器輔具之折舊購置費用部分，被告有所爭執，
      而且原告所舉標準，是社政主管機關為管控預算及會計作
      業之便所擬制的補助標準，實際器材使用年限非可一概而
      論，還繫於使用者實際餘命、操作者使用習慣、保養頻率
      等諸多不確定因素，故原告此部分請求尚乏所據，不應准
      許。惟若將來有汰換需求，可能屬於新發生的請求範圍而
      為本院不及斟酌，被告於當庭表示沒有意見（附民卷第21
      2頁），因此原告如果將來另外再有請求，被告將受禁反
      言原則之拘束，併此敘明。
    4.原告主張其因本件事故受有重傷，於109年10月27日至109
      年11月29日聘請專業看護，每日2,400元，總計支出69,60
      0元，並有收據存卷為憑（附民卷第29頁），且被告不爭
      執，可認屬實，從而此部分之請求核屬有據。被告雖然不
      爭執原告自109年11月30日起至平均餘命為止，有看護需
      求，對於計算方式並不爭執，惟爭執每月看護花費應以3
      萬元為基準。本院認為：
　　　⑴被告主張看護費用應以每月30,000元計算，雖然和看護
        移工每月薪資行情相差不遠，但這個低廉價格其實是建
        立在對於移工（尤其是居家移工）不當剝削而來，屢屢
        為國際勞動權益或人權團體所詬病，更低於財團法人創
        世基金會植物人安養花費基準（附民卷第205頁，在30
        床規模，每人看護費用每月就要33,435元），自非可採
        。原告主張自109年11月30日起至平均餘命為止，每日2
        ,400元之看護費用，未偏離合理行情，應屬有據。
　　　⑵原告於準備程序時將計算方式調整為兩段：①自109年11
        月30日至111年2月8日即言詞辯論終結日止（經過435日
        ），已發生之費用；②自111年2月9日起至平均餘命（以
        29年計算）為止，扣除中間利息之費用。因為被告僅僅
        爭執費率問題，對於這樣的計算方式沒有意見，故視為
        不爭執。從而此計算方式即屬可採。
　　　⑶依上述計算方式，按每日2,400元計算，①自109年11月30
        日至111年2月8日即言詞辯論終結日止，原告可請求之
        看護費用為1,044,000元（計算方式：2,400×435=1,044
        ,000）；②依相同費率（原告逕換算每年花費876,000元
        ，本院從之），自111年2月9日起算29年，扣除中間利
        息後之看護費用為15,961,728元（計算方式：876,000×
        18.00000000=15,961,727.000000000。其中18.0000000
        0為年別單利5%第29年霍夫曼累計係數。採四捨五入，
        元以下進位）。①②合計17,005,728元。
　　　⑷從而，原告得請求之看護費，總計為17,075,328元（69,
        600+①+②=17,075,328）。
    5.原告主張因長期照護，參考財團法人創世社會福利基金會
      植物人安養所需耗材品項之每月花費，增加生活上之必要
      支出3,804,207元。被告對於原告因本件事故變成植物人
      ，需長期固定支出必要耗材費用，以及對於原告提出之按
      月計算方式等情不加爭執，僅爭執每月花費數額為何，略
      以：只要原告蒐集而目前為止的收據，就可以統計出耗材
      的費用等語。本院認為：
　　　⑴原告初始主張每月耗材花費為29,260元，並提出各項發
        票收據為憑（附民卷第51-54頁），然而這些單據有些
        是電子發票所以品項不明，有些則字跡模糊難辨，被告
        爭執之，不接受每月耗材花費數額為29,260元。而且，
        這些單據的購買時間，前後散布在4個月期間，換言之
        ，是在4個月內陸陸續續購買，如果要按照長期平均趨
        勢，推估每月耗材花費，實為6,348元，參照下述財團
        法人創世社會福利基金會的照護花費基準，顯然無法符
        合實際需求，有悖常理。
　　　⑵因此，原告另再提出財團法人創世社會福利基金會植物
        人安養所需耗材品項之每月花費（附民卷第205頁），
        參考看護墊、尿褲、尿套、尿套束、手套、濕紙巾、衛
        生紙、甘油球、流質管灌配方等項目，估算每月照護耗
        材花費16,212元。這些品項常理而言都是植物人照護所
        需固定支出之必要耗材，且是參考素有信譽之慈善團體
        的花費標準，應相當可靠，堪以採認。被告就此未舉證
        說明採此標準有何不合理之處，無足憑採。
　　　⑶基此，原告主張照護耗材以每月16,212元計算（每年194
        ,544元），自事故發生時起至111年1月27日止，經歷16
        個月，費用為259,392元；自111年1月28日起，以餘命2
        9年為期，按年別單利霍夫曼計算法扣除中間利息，一
        次請求給付金額為3,544,815元（計算方式：194,544×1
        8.00000000=3,544,815.00000000。其中18.00000000為
        年別單利5%第29年霍夫曼累計係數。採四捨五入，元以
        下進位）；兩者合計3,804,207元，應屬有據。　　
    6.原告主張其本件事故，喪失勞動力，自事故發生後翌日即
      109年9月24日，至124年9月18日滿65歲退休為止，完全喪
      失勞動能力，而無法工作領得薪資，總計所受損害3,187,
      299元等語（計算方式如前，於此不贅），有原告之勞保
      投保資料、稅務電子閘門財產所得調件明細表可憑（刑事
      卷第67、75頁，事故發生時原告每月工資為23,800元），
      且被告對於此項請求金額全不爭執，可認屬實。因此原告
      此部分之請求核屬有據。　　　
　　7.精神慰撫金：被告之過失駕駛行為，已侵害原告之上列身
      體、健康等人格權，原告因此受有精神上痛苦，無違常理
      ，其請求非財產上損害賠償，應屬有據。審酌事故發生時
      被告為28歲之年輕男子，原告為滿50歲之中壯年男子，本
      有相當餘命體驗人生，卻橫遭車禍事故，已呈植物人狀態
      ，衡情應承受巨大的精神痛苦；而原告、被告兩人之薪資
      所得均不高，名下皆無不動產，俱有就業紀錄，有兩造之
      稅務電子閘門財產所得調件明細表、勞保投保異動資料在
      卷可憑（刑事卷第67-76頁）；復考量被告之家庭生活狀
      況，僅為肇事次因，違失程度不高等情狀，因認原告請求
      精神慰撫金1,000,000元為適當，超過部分，並無理由，
      不應准許。
　　8.小計以上原告各項損害，總計為25,581,910元。
　㈢按損害之發生或擴大，被害人與有過失者，法院得減輕其賠
    償金額，或免除之，民法第217條第1項定有明定。經查：
　　1.按道路交通安全規則第102條第1項第7款規定：「轉彎車
      應讓直行車先行」。本件車禍事故發生之原因，被告應負
      過失責任，有如前述，然而原告騎乘普通重型機車，未注
      意行經無號誌之交岔路口左轉彎時，應讓對向直行車先行
      ，且依當時狀況，亦無不能注意之情事，猶貿然左轉，亦
      有過失。
　　2.被告為直行車，路權優先。原告同向前方恰有不詳白色小
      客車，此觀監視器錄影擷圖甚明（刑事偵卷第65頁），視
      線已然受阻，更應確認對向有無直行車流，避免侵害他人
      優先路權、自陷險境，卻貿然左轉，其侵害被告之優先路
      權甚為明確，是事故的主要肇因。交通部公路總局臺中區
      監理所彰化縣區車輛行車事故鑑定會鑑定意見書亦同此見
      ，誠屬可採。
　　3.被告主張原告安全帽未載妥，導致兩車碰撞後安全帽噴飛
      而無法發揮保護作用，對於損害之擴大與有過失等語。然
      而，原告安全帽噴飛原因多端（例如雙方碰撞角度、軌跡
      、彼此速度、質量、速度等諸多不確定因素），未必可據
      此推論其未戴妥安全帽，此項抗辯不足憑採。
　　4.原告對本件事故之發生，亦有難辭其咎之處，茲審酌原告
      和被告之過失程度，酌認原告應負75%之過失責任，只能
      對被告請求25%數額之損害賠償。故原告得求償之金額，
      經過失相抵扣減後為6,395,478元（25,581,910×25%=6,39
      5,477.5，採四捨五入，元以下進位）。　　
　㈣按強制汽車責任保險法第32條規定，保險人依該法規定所為
    保險給付，視為被保險人損害賠償金額之一部分；被保險人
    受賠償請求時，得扣除之。經查，兩造不爭執原告已領取強
    制汽車責任保險金2,135,475元，且有富邦產物保險股份有
    限公司函（刑事卷第49-55頁）、存摺內頁（附民卷第85頁
    ）在卷為憑，可認屬實。依前揭規定，即應於本件請求扣除
    。扣除後，原告得請求被告給付4,260,003元（計算式：6,3
    95,478-2,135,475=4,260,003）。　　　　
　㈤按給付有確定期限者，債務人自期限屆滿時起，負遲延責任
    。給付無確定期限者，債務人於債權人得請求給付時，經其
    催告而未為給付，自受催告時起，負遲延責任。其經債權人
    起訴而送達訴狀，或依督促程序送達支付命令，或為其他相
    類之行為者，與催告有同一之效力。民法第229條第1項、第
    2項定有明文。又遲延之債務，以支付金錢為標的者，債權
    人得請求依法定利率計算之遲延利息。但約定利息較高者，
    仍從其約定利率。應付利息之債務，其利率未經約定，亦無
    法律可據者，週年利率為5%。民法第233條第1項、第203條
    亦有明文。原告對被告請求之損害賠償債權，核屬無確定期
    限之給付，原告提起民事訴訟，起訴狀繕本於110年8月17日
    經被告於本刑事案件準備程序當庭簽收（附民卷第5頁），
    送達被告，而被告迄未給付，即應負遲延責任。因此，原告
    請求被告自起訴狀繕本送達翌日即110年8月18日起至清償日
    止，按週年利率5%計算之法定遲延利息，核屬有據。　　　
    　　　
　㈥綜上所述，原告依侵權行為之法律關係，請求被告給付4,260
    ,003元，及自刑事附帶民事起訴狀繕本送達翌日即110年8月
    18日起至清償日止，按週年利率5%計算之利息，為有理由，
    應予准許。逾此範圍之請求，則無理由，應予駁回。　　　
    　　
五、原告就勝訴部分陳明願供擔保，請求宣告假執行，經核與民
    事訴訟法第390條第2項之規定相符，爰酌定相當擔保金額准
    許之；另並依同法第392條第2項規定，依被告聲請，酌定相
    當擔保金額宣告被告得預供擔保而免為假執行。至於原告敗
    訴部分，假執行之聲請失所依憑，應予駁回。 
六、民事訴訟法關於訴訟費用之規定，未在刑事訴訟法第491條
    準用之列，而且原告提起刑事附帶民事訴訟請求損害賠償，
    依法本無須繳納裁判費用，故毋庸諭知訴訟費用之負擔。
七、本件事證已臻明確，兩造其餘攻擊防禦方法及證據，核與判
    決結果不生影響，爰不一一論列，併此敘明。
八、依刑事訴訟法第502條、第491條第10款，民事訴訟法第390
    條第2項、第392條第2項，判決如主文。　　
中　　華　　民　　國　　111 　年　　2 　　月　　22　　日
                    刑事第二庭  法  官  王祥豪
以上正本證明與原本無異。
如不服本件判決，應自收受送達之日起20日內，表明上訴理由，
向本院提起上訴狀(須附繕本)。
中　　華　　民　　國　　111 　年　　2 　　月　　22　　日
                                書記官  吳芳儀